【裁判字號】    98,訴,2082
【裁判日期】    990203
【裁判案由】    損害賠償
【裁判全文】
臺灣高雄地方法院民事判決              98年度訴字第2082號
原      告  林明助即花旗汽車商行
訴訟代理人  程弘模律師
被      告  社團法人中華民國汽車消費者保護協會
訴訟代理人  黃勇雄律師
被  告  兼  甲○○
法定代理人
上列當事人間損害賠償事件，本院於民國99年1 月20日言詞辯論
終結，判決如下：
    主      文
被告應連帶在http://www.car.org.tw/bad.php 網站首頁明顯處
，依附件二所示規格刊登如該附件所示道歉啟事六月。
被告應連帶在中國時報、聯合報、自由時報之任一廣告版面，各
以附件二所示規格刊登如該附件所示道歉啟事一日。
原告其餘之訴均駁回。
訴訟費用由被告連帶負擔二分之一，餘由原告負擔。
    事實及理由
壹、程序部分：
  一、被告甲○○前經本院於民國99年1 月13日當庭通知改期，
      猶未於99年1 月20日最後言詞辯論期日到場，且核無民事
      訴訟法第386 條各款所列情形，爰依原告聲請就被告甲○
      ○部分由其一造辯論而為判決。
  二、按訴狀送達後，原告不得將原訴變更或追加他訴，但請求
      之基礎事實同一、擴張或減縮應受判決事項之聲明、不甚
      礙被告之防禦及訴訟終結者，不在此限，民事訴訟法第25
      5 條第1 項第2 、3 、7 款分別定有明文。本件原告最初
      起訴聲明為：(1)被告社團法人中華民國汽車消費者保護協
      會（以下稱被告協會）應將如起訴狀原證一所示內容，自
      其網站即網址http://www.car.org.tw （以下稱系爭網站
      ）上移除；(2)被告協會應於在其網站首頁明顯處及中國時
      報、聯合報、自由時報全國版之報頭下，各以長14公分、
      寬10公分之版面，刊登如附件一所示道歉啟事3 日。嗣於
      本院訴訟審理中，因被告甲○○係代表被告協會執行職務
      行為而侵害原告名譽，故追加被告甲○○為被告（參見本
      院卷一第135 至142 頁），又因被告協會業已移除刊登於
      系爭網站之文字，遂撤回原訴之聲明第一項（參見本院卷
      二第4 頁），並變更聲明為：被告應連帶分別於系爭網站
      首頁明顯處，刊登如附件一所示道歉啟事2 年，及在中國
      時報、聯合報、自由時報之廣告版面，各以長14公分、寬
      10公分之任一廣告版面，刊登如附件一所示道歉啟事3 日
      （參見本院卷二第9 至10、24、27頁）。查原告所為訴之
      追加雖未經被告同意，惟核其所為乃係基於同一原因事實
      及請求權基礎，其主要爭點有共同性，各請求利益之主張
      在社會生活上可認為同一或關聯，且就原請求之訴訟及證
      據資料亦具有同一性或一體性，得以期待於後請求之審理
      予以利用，為期原告先後請求得在同一程序得加以解決，
      避免重複審理，進而統一解決紛爭，亦不甚礙於被告之防
      禦及訴訟終結。故原告上開訴之追加、變更及減縮，核與
      前揭規定無違，應予准許。
  三、另查，被告協會係內政部以82年7 月16日台（82）內社字
      第8215121 號函核准立案之全國性社會團體，並於83年5
      月30日向台灣台南地方法院辦理社團法人登記在案，依法
      自有當事人能力（參見本院卷一第117 至120 、161 至20
      5 、210 至213 頁）。至被告協會於辦理上述社團法人登
      記後，爾後雖未再向法院辦理變更登記，然參以被告甲○
      ○自97年4 月12日起既經推選擔任理事長一職（任期至10
      0 年4 月12日止），並由被告協會據以向內政部申辦理事
      長變更登記（參見本院卷一第117 、161 頁），依此足見
      被告甲○○現時確為被告協會之法定代理人，且有權代理
      該協會對外實施訴訟行為。是兩造將被告甲○○列為被告
      協會之法定代理人，於法並無不合，亦不生未經合法代理
      之程序瑕疵。
貳、實體部分：
  一、原告主張：原告係經營中古車輛買賣之車商，前於97年3
      、4 月間與訴外人劉雅光、吳世興間發生交易糾紛，經該
      2 人向被告協會提出消費者申訴，但原告因故未能參加被
      告協會於同年4 月9 日所召開之協調會，詎被告甲○○竟
      指示被告協會人員在系爭網站（即http://www.car.org.t
      w/bad.php ）將原告列為「劣質車商」，並刊登劉雅光、
      吳世興之申訴內容，逕以「買台中花旗中古車行ㄟ車要小
      心」、「1.網路文宣第一、2.賣中古車事故車率第一、3.
      牌照稅、燃料稅要付全年、4.過戶費要3600元（沒收據）
      、5.推卸責任不給試」、「以亮麗廣告吸引消費者入陷阱
      」等貶損伊商譽評價之內容，持續刊登長達2 年以上，且
      為不特定之網路瀏覽者加以引用或轉載，致損害原告名譽
      甚鉅，若不以被告於報章媒體刊登道歉啟事方式，實不足
      以恢復原告之名譽；又劉雅光、吳世興先前雖曾以伊涉犯
      詐欺罪嫌提出刑事告訴，惟業經台灣台中地方法院檢察署
      檢察官以97年度偵字第11566 號、第11567 號為不起訴處
      分在案。是被告協會既為消費者保護團體，對於上開侵害
      原告名譽及商譽之行為，應負損害賠償責任，而被告甲○
      ○時值擔任被告協會之理事長一職，應依民法第28條與被
      告協會連帶負賠償損害之責，爰依民法第18條、第28條、
      第18 4條第1 項、第195 條等規定提起本件訴訟等情。並
      聲明：被告應連帶於系爭網站首頁明顯處，依附件一所示
      規格刊登如該附件所示道歉啟事2 年，及連帶在中國時報
      、聯合報、自由時報之任一廣告版面，各以附件一所示規
      格刊登如該附件所示道歉啟事3 日。
  二、被告則均以：依據劉雅光、吳世興先前申訴內容觀之，原
      告已違反消費者保護法第7 條第1 項、第22條及第43條第
      2 項等規定，並拒絕出席協調會，更未對申訴內容做出解
      釋或提出解決方法，漠視消費者權益；況原告於消費者申
      訴前無照營業，並曾於二手車雜誌及汽車網站上大肆刊登
      廣告，除其廣告內容顯與消費者所申訴之內容有出入外，
      尚以「政府核定優質車商、有限公司、中台灣超大展示中
      心，200 餘部中外名車，專業汽車鑑定合格、可試車、履
      約保證」云云誇大不實廣告以誘導消費者，違反消保法第
      4 條規定，渠等即依消保法第27條、第28條、第43條第1
      項規定，本於消費者保護團體提醒消費者避免受害之義務
      及保護之責，經渠查證俱實後遂在網站上刊登該等內容，
      並無故意或過失不法侵害原告之名譽權；另台中地方法院
      檢察署97年度偵字第11566 號、第11567 號不起訴處分雖
      認定原告與劉雅光、吳世興間之糾紛屬於民事事件，進而
      為不起訴處分，但吳世興向原告購買中古車確曾於95 年7
      月13日發生車禍而毀損，而劉雅光所購中古車則有受損等
      情事確實存在，詎原告俱無解決誠意，亦置之不理，是渠
      以該內容登載網站上之處理方式並無任何不妥，原告請求
      刊登道歉啟事應無理由。退步言，縱認本件原告主張其名
      譽受損為有理由，則被告協會應以移除系爭網站上所張貼
      之內容即為已足，無須再刊登原告主張之道歉啟事，因系
      爭內容本為被告為消費者權益而提供消費者評斷參酌，應
      屬平衡報導且真實有據，非故意或過失侵害原告名譽，否
      則豈非誤導消費者原告上開不實誇大廣告為真等語資以抗
      辯。並均聲明：駁回原告之訴。
  三、兩造不爭執事項及爭點：
    (一)當事人不爭執事項：
      (1)原告以經營中古車買賣為業，前於97年3 、4 月間與劉
        雅光、吳世興2 人發生購車糾紛，經渠等向被告協會提
        出申訴，遂由被告協會訂於97年4 月9 日在其設於高雄
        市○○區○○路53巷2 號5 樓之1 事務所召開協調會，
        但原告因故未能參加。
      (2)劉雅光前於97年4 月1 日以傳真方式向被告協會提出申
        訴內容略謂：伊向原告購車過程中，分別遇有下列情事
        ：兩次要求試車，均遭業務員以其他理由婉拒；交
        車前保證非事故車，交車後確經其他合法車廠判定為事
        故車，車體結構與部分零件均有損壞；繳付定金後才
        告知需另行支付過戶費新台幣（以下同）3500元，及牌
        照稅與燃料稅第一次填寫全年稅額，經2 次糾正後才改
        以自購車日期起算等語（參見本院卷一第70至71頁）。
      (3)吳世興前於97年4 月3 日以傳真方式向被告協會提出申
        訴內容略謂：伊向原告購車時，發生因交車進保養廠後
        ，發現是重大事故車（原價退車、廠商不要），超收牌
        照稅、燃料稅及保養費，稅單多出4017元（廠商不還）
        及收取掛牌費3600元（無收據）等情事（參見本院卷一
        第72頁）。
      (4)被告甲○○確有指示被告協會人員在系爭網站內容將原
        告列為「劣質車商」，除刊登劉雅光、吳世興上述申訴
        內容外，更登載「買台中花旗中古車行ㄟ車要小心」、
        「網路文宣第一」、「賣中古車事故車率第一」、「牌
        照稅、燃料稅要付全年」、「過戶費要3600元（沒收據
        ）」、「推卸責任不給試」及「以亮麗廣告吸引消費者
        入陷阱」等文字內容（參見本院卷一第25至27頁）。
      (5)劉雅光、吳世興2 人前以原告涉犯詐欺罪嫌為由，向台
        灣台中地方法院檢察署提出刑事告訴，經該署檢察官偵
        查後以97年度偵字第11566 號、11567 號為不起訴處分
        確定在案。
      (6)原告前於98年4 月10日將前開不起訴處分書以存證信函
        方式寄予被告協會收受，並通知被告協會應撤除系爭網
        站前揭內容。且被告協會於98年12月9 日業已自行將該
        網頁資料刪除（參見本院卷二第4 頁）。
      (7)被告協會係內政部以82年7 月16日台（82）內社字第82
        15121 號函核准立案之全國性社會團體，並於83年5 月
        30日向台灣台南地方法院辦理社團法人登記，現由被告
        甲○○擔任理事長一職（參見本院卷一第117 至120 、
        161 至205 、210 至213 頁）。
    (二)當事人爭執事項：
      (1)被告甲○○指示被告協會人員在系爭網站刊載上述內容
        之舉，是否確有侵害原告之名譽？
      (2)又原告請求被告應連帶分別於系爭網站首頁明顯處，刊
        登如附件一所示道歉啟事2 年，及在中國時報、聯合報
        、自由時報之任一廣告版面，刊登如附件一所示道歉啟
        事3 日，有無理由？
  四、本院之判斷：
    (一)被告甲○○指示被告協會人員在系爭網站刊載上述內容之
      舉，是否確有侵害原告之名譽？
      (1)按言論自由為人民之基本權利，憲法第11條有明文保障
        。國家應給予言論自由為尊重及最大限度之維護，俾人
        民得以實現自我、溝通意見、追求真實及監督各種政治
        或社會活動之功能得以發揮。惟為兼顧對個人名譽、隱
        私及公共利益之保護，法律並非不得對言論自由依傳播
        方式為合理限制。又涉及侵害他人名譽之言論大抵包括
        「事實陳述」與「意見表達」二類，前者具有可證明性
        ，後者則係行為人表示自己之見解或立場，無所謂真實
        與否。而民法上名譽權之侵害雖與刑法之誹謗罪未盡相
        同，惟若不問事實之有無一律概予處罰，其箝制言論自
        由及妨害社會之程度可謂至極。凡與公共利益有關之真
        實事項如亦不得宣佈，縱就保護個人名譽之角度而言仍
        不免失之過甚，更有未能周全考慮社會公眾利益之虞。
        是參以保護個人名譽與言論自由二者之基本權衝突，在
        民事上亦然，故刑法第310 條、311 條所定不罰之相關
        規定，於民事事件審理中自非不得採為審酌標準。申言
        之，行為人之言論雖損及他人名譽，惟其言論屬陳述事
        實時，如能證明其為真實，或行為人雖不能證明言論內
        容為真實，但依其所提證據資料足認為行為人有相當理
        由確信其為真實者；或言論屬意見表達，如係善意發表
        ，對於可受公評之事而為適當評論者，不問事之真偽，
        均難謂係不法侵害他人之權利，尚難令負侵權行為損害
        賠償責任。又陳述之事實如與公共利益相關，為落實言
        論自由之保障，亦難責其陳述與真實分毫不差，祇其主
        要事實相符，應足當之（最高法院96年度台上字第928
        號判決意旨參照），合先敘明。
      (2)其次，法院面對涉及侵害名譽言論之處理，實宜參酌合
        理評論原則，賦予「意見或評論的陳述」之適度保護。
        蓋陳述事實與發表意見不同，事實有真實與否之問題，
        意見則為主觀價值判斷，無所謂真實與否。意見評論之
        語詞常屬評價性語詞，本屬主觀，無從以客觀事實證明
        。在判斷某種評論是否「合理」或「適當」，並非審查
        評論或意見之表達是否選擇了適當字眼或形容詞，而係
        著眼在其評論所根據之事實或評論之事實是否已為大眾
        知曉，或是否在評論同時一併公開陳述，目的在使大眾
        去判斷表達意見之人對某項事務之評論或意見是否持平
        ，表達意見人是否能受到社會大眾之信賴及其意見或評
        論是否會被社會接受，社會自有評價及選擇。又因單純
        意見評論與事實之陳述往往相互夾雜，難以精確區辨，
        故欲判斷是否為善意評論，重點應在於：(1)此一陳述重
        點在於意見表達而非僅為指摘事實；(2)所評論內容須與
        公眾利益有關；(3)行為人評論所根據或所評論之事實，
        應隨同評論一併公開陳述或已為眾所周知；(4)表意人進
        行該項評論時，其動機並非專以損害被評論人之名譽作
        為唯一目的。倘若符合上述要件而為適當評論，即應認
        屬「合理評論（Fair Comment）」範疇而受言論自由之
        保護，至於該評論內容是否須與事實全然無誤或客觀上
        絕對正確，容非法院所得審查判斷。職是，參諸系爭網
        站刊載內容乃由被告甲○○指示被告協會人員將原告網
        頁廣告及劉雅光、吳世興2 人所為申訴內容併予刊登（
        參見本院卷一第25至27頁），且其中關於「牌照稅、燃
        料稅要付全年」「過戶費要3600元（沒收據）」、「推
        卸責任不給試」語（參見本院卷一第25至27頁），均係
        自劉雅光、吳世興上揭申訴情節加以摘錄轉述，要非憑
        空杜撰，足見此部分刊載內容尚非全然無據。其次，名
        譽權有無受損害，應以社會上對個人評價是否貶損作為
        判斷之依據。所謂名譽權受損，要非單依被害人主觀感
        情加以判斷，應依社會客觀評價而定之。本院觀乎系爭
        網站所刊登其餘有關「買台中花旗中古車行ㄟ車要小心
        」、「網路文宣第一」及「以亮麗廣告吸引消費者入陷
        阱」等語，雖未見劉雅光、吳世興2 人就此節加以申訴
        ，然客觀上仍堪認係被告甲○○本諸前揭消費者申訴內
        容及後續處理過程，進而針對原告網頁廣告內容加以評
        論，客觀上應屬可受公評之事，其中部分用語雖不免流
        於過度情緒性，惟其間既未有何刻意虛捏事實或詆毀、
        謾罵之言詞，縱令原告雖因前開內容對其營業行為有所
        評論而心生不滿，仍難遽謂被告甲○○此舉已對原告名
        譽造成侵害。故原告主張被告甲○○就此應負侵權行為
        責任云云，洵非有據。
      (3)惟按，言論自由足以促進多元社會之發展與進步，而為
        憲法所保障。故對於在媒體上將事實陳述混合意見表達
        之評論，縱用語過於慫動或偏激，固應儘量予以包容，
        以實現民主社會之價值。惟事實陳述本身涉及真實與否
        ，雖其與言論表達在概念上偶有流動，有時難期涇渭分
        明，若言論係以某項事實為基礎，或發言過程中夾論夾
        敘，將事實敘述與評論混為一談，在評價言論自由與保
        障個人名譽權之考量上，仍應考慮事實之真偽，倘行為
        人事前未能善盡相當查證義務或證明所陳述事實為真，
        猶對未能確定之事實使用偏激不堪之言詞逕為意見表達
        ，足以貶損他人在社會上之評價，則已侵害他人之名譽
        權，應負侵權行為之損害賠償責任，而不再屬於言論自
        由保障範疇（最高法院97年度台上字第1169號、第1731
        號判決意旨參照）。次者，侵害法人或商號之名譽，為
        對其社會上評價之侵害，又侵害法人或商號之信用即為
        對其經濟上評價之侵害，而對於以營利為目的之事業而
        言，對其名譽權之侵害實即包括對其商譽之侵害，廣義
        言之，亦應包括信用權在內。準此，被告甲○○在系爭
        網站所刊登「賣中古車事故車率第一」等語，依其內容
        已足使一般消費者產生原告所出售車輛大多屬於事故車
        之不良印象，且依卷附網頁資料（列印時間為98年5 月
        4 日）所示，除已有50則留言針對被告所刊登內容發表
        意見外，更有部分發言內容明顯針對原告產生負面印象
        而為評論，且佐以該網站於98年4 月間已有2230人上線
        瀏覽，堪認被告甲○○所刊載前揭文字非僅使不特定多
        數人透過瀏覽網頁或轉載之方式得以知悉或散布，且足
        以影響社會大眾對於原告營業信用之正確評價，顯對原
        告商譽造成相當程度之損害無訛。再本院參諸劉雅光、
        吳世興2 人雖均針對向原告購車後方始發現係事故車一
        節而為申訴，然依此僅堪認定屬於個案消費爭議，究非
        可遽予推認原告確有「賣中古車事故車率第一」之情事
        。況本件除前揭申訴內容外，被告甲○○始終未能針對
        其事前業已善盡相當查證義務，或果有依憑其他事證足
        認原告所出售車輛多數均為事故車等節舉證以實其說，
        自不容許其假借處理消費者購車爭議之名，過度誇大解
        讀消費者申訴之真意，甚至任意為不實評論或對外散布
        不實訊息，方能平衡保障消費者與車商雙方之合法權益
        。揆諸前揭說明，被告甲○○逕在系爭網站刊載「賣中
        古車事故車率第一」等不實文字內容之舉，自應該當侵
        害原告名譽之情甚明。
    (二)又原告請求被告應連帶分別於系爭網站首頁明顯處，刊登
      如附件一所示道歉啟事2 年，及在中國時報、聯合報、自
      由時報之任一廣告版面，刊登如附件一所示道歉啟事3 日
      ，有無理由？
      (1)按民法第28條規定，法人對於其董事或其他有代表權之
        人因執行職務所加於他人之損害，與該行為人連帶負賠
        償之責任。所謂「執行職務」，應包括外觀上足認為法
        人之職務行為，或與職務行為在社會觀念上有適當牽連
        關係之行為在內（最高法院87年度台上字第325 號判決
        意旨參照）。承前所述，被告甲○○逕在系爭網站刊載
        「賣中古車事故車率第一」等不實文字內容之舉，既已
        侵害原告名譽屬實，復佐以被告甲○○是時擔任被告協
        會理事長一職，又該協會乃係透過架設系爭網站，作為
        對外公布該協會相關訊息（包括協會簡介、買車常識、
        重要法規、瑕疵車款、鑑定案例、關於泡水車及劣質車
        商等）及消費者購車爭議處理過程之途徑，則被告甲○
        ○逕在系爭網站以前揭方式不法侵害原告名譽，客觀上
        自應認與其職務行為具有相當關連性，故原告訴請被告
        協會應與被告甲○○連帶負損害賠償責任一節，應屬有
        據。
      (2)次按，民法第195 條將「名譽」列為保護之客體，並規
        定被害人得請求慰撫金及回復名譽之適當處分，所謂回
        復名譽之適當處分，性質上應包括依一般社會常情足認
        得以回復當事人名譽之適當處分，故無論登報道歉或利
        用網網站刊載道歉啟事，均不失為回復名譽適當處分之
        一種。職是，本院審諸被告甲○○在系爭網站所刊載「
        賣中古車事故車率第一」等語既已侵害原告名譽，又該
        網頁內容依其性質乃任由不特定多數人得以隨時瀏覽觀
        看，且刊登日期自98年2 月1 日發表時（參見本院卷一
        第25頁）起至同年12月9 日刪除網頁資料時止，期間相
        距約10月，故原告請求其中被告應在系爭網站首頁明顯
        處，及分別在中國時報、聯合報、自由時報等平面報章
        媒體任一廣告版面，以如附件二所示規格刊登如該附件
        所示道歉啟事之方式，藉以回復其名譽，應屬適當。至
        被告其他指述內容既非不法侵害原告名譽，已如前述，
        是原告主張如附件一所示道歉啟事其餘部分即「買台中
        花旗中古車行ㄟ車要小心」、「網路文宣第一」、「牌
        照稅、燃料稅要付全年」、「過戶費要3600元（沒收據
        ）」、「推卸責任不給試」及「以亮麗廣告吸引消費者
        入陷阱」等文字內容應予刪除，改依附件二所載規格刊
        登該附件所示內容，方屬適當。再審酌原告主張被告刊
        登前開不實文字內容時間將近2 年云云雖不足採，然參
        諸被告協會乃為全國性之消費者爭議處理團體，業務範
        圍涵括全國，要非專以高雄地區為限，又渠等所實施侵
        權行為時間長達10月，復依系爭網站瀏覽人數暨發表意
        見內容可知被告此舉對原告所造成之損害非微等情交參
        以觀，本院乃認被告在系爭網站刊登道歉啟事之時間應
        以6 月即屬已足，另分別在中國時報、聯合報、自由時
        報等平面報章媒體廣告版面刊登道歉啟事部分，則均以
        刊登1 日為適當，從而原告逾此範圍所為之請求，洵屬
        無據，應予駁回。
  五、綜上所述，原告依侵權行為之法律關係，請求被告應連帶
      在系爭網站首頁明顯處，依附件二所示規格刊登如該附件
      所示道歉啟事6 月，及在中國時報、聯合報、自由時報之
      任一廣告版面，各以附件二所示規格刊登如該附件所示道
      歉啟事1 日部分為有理由，應予准許，逾此範圍外所請求
      刊登其餘文字暨刊登日數部分則屬無據，應予駁回。
  六、本件事證已臻明確，兩造其餘主張陳述及所提證據方法，
      經本院斟酌後認均不足以影響本判決結果，自無逐一詳予
      論駁之必要，至兩造另聲請調查之證據亦無必要，均附此
      敘明。
  七、據上論結，本件原告之訴為一部有理由，一部無理由，依
      民事訴訟法第385 條第1 項前段、第79條、第85條第2 項
      ，判決如主文。
中    華    民    國    99    年    2     月    3     日
                  民事第六法庭  法  官   陳明呈
以上正本係照原本作成。
如不服本判決，應於判決送達後20日內向本院提出上訴狀，同時
表明上訴理由（原判決所違背之法令及其具體內容或依訴訟資料
可認為原判決有違背法令之具體事實）；如已於本判決宣示後送
達前提起上訴者，應於判決送達後10日內補具上訴理由（均須按
他造當事人之人數附繕本）。
中    華    民    國    99    年    2     月    3    日
                                 書記官   劉音利
附件一：被告請求刊登道歉啟事之內容
~T32
┌─────────────────┬────────────────┐
│        道歉啟事刊登內容          │        版面及文字規格          │
├─────────────────┼────────────────┤
│本協會未經查證於本會網頁（即http  │版面配置長度14公分、寬度10公分  │
│://www.car.org.tw/）上公開刊登「買│標題字型：畢昇標準粗中楷書；字型│
│台中花旗中古車行ㄟ車要小心」、「1.│寬3 公分×高1 公分              │
│網路文宣第一、2.賣中古車事故車率第│內容字型：畢昇標準楷書；字型寬9 │
│一、3.牌照稅、燃料稅要付全年、4.過│公分×高8 公分                  │
│戶費要3600元（沒收據）、5.推卸責任│署名字型：畢昇標準粗中楷書；字型│
│不給試」、「以亮麗廣告吸引消費者入│寬3 公分×高1 公分              │
│陷阱」等等不實文字，嚴重損害花旗汽│                                │
│車商行商譽，謹此公告籲請網友、社會│                                │
│大眾等勿再轉載該內容，並向花旗汽車│                                │
│商行鄭重致歉。                    │                                │
│財團法人中華民國汽車消費者保護協會│                                │
│理事長甲○○                      │                                │
└─────────────────┴────────────────┘
附件二：被告請求刊登道歉啟事之內容
┌─────────────────┬────────────────┐
│        道歉啟事刊登內容          │        版面及文字規格          │
├─────────────────┼────────────────┤
│本協會未經查證於本會網頁（即http  │版面配置長度14公分、寬度10公分  │
│://www.car.org.tw/）上公開刊登「賣│標題字型：畢昇標準粗中楷書；字型│
│中古車事故車率第一」等不實文字，嚴│寬3 公分×高1 公分              │
│重損害花旗汽車商行商譽，謹此公告籲│內容字型：畢昇標準楷書；字型寬9 │
│請網友、社會大眾等勿再轉載該內容，│公分×高8 公分                  │
│並向花旗汽車商行鄭重致歉。        │署名字型：畢昇標準粗中楷書；字型│
│財團法人中華民國汽車消費者保護協會│寬3 公分×高1 公分              │
│理事長甲○○                      │                                │
└─────────────────┴────────────────┘

司法院資訊處製作；財團法人民間司法改革基金會備份。
